【裁判字號】    95,簡上,410
【裁判日期】    951102
【裁判案由】    竊盜
【裁判全文】
臺灣桃園地方法院刑事判決             95年度簡上字第410號
公  訴  人  臺灣桃園地方法院檢察署檢察官
上  訴  人  乙○
                    國民
選任辯護人  范坤棠律師
上列上訴人即被告因竊盜案件，不服本院中華民國95年5 月29日
以同年度桃簡字第1145號第一審簡易判決（聲請簡易判決處刑書
案號：95年度偵字第7592號），提起上訴，本院管轄之第二審地
方法院合議庭判決如下：
    主  文
原判決撤銷。
乙○竊盜，處拘役貳拾日，如易科罰金，以參佰元折算壹日。
    事  實
一、乙○於民國95年3 月18日上午約9 時許，在桃園縣桃園市○○路958 號前，見得丁○○所有且原已遭不詳之人所竊仍在
    該人管領中之車牌號碼KGC- 132號重型機車置於該處；且機
    車電門上之鑰匙仍插在鑰匙孔上，竟意圖為自己不法之所有
    ，將該車發動後騎離現場而竊取該車，供己代步之用。惟於
    至同日上午9 時30分許，乙○騎乘該車行經同縣八德市○○
    路20巷12號前時，為警認行跡可疑，並將乙○所騎車機車之
    車牌號碼輸入隨身攜帶之小型電腦內，經顯示確為贓車而當
    場查獲。
二、案經丁○○訴由桃園縣政府警察局八德分局報告臺灣桃園地
    方法院檢察署檢察官偵查後聲請以簡易判決處刑。
    理  由
一、證據能力部分：
    1.上訴人即被告乙○對於自己於檢察官偵訊中之供述、被害
      人丁○○於警詢中之證述、贓物領據、扣案之機車鑰匙2
      支、車輛、車牌失竊作業- 查獲車輛認可資料之證據能力
      均表示具證據能力。本院審酌該等言詞陳述及書面陳述作
      成時之情況，並無不宜作為證據之情事，依刑事訴訟法第
      159 條之第1 項規定，得作為證據。
    2.至上訴人以：警詢中遭員警毆打始為不實之供述；且警詢
      筆錄問、錄之員警均為同一人，有違法律規定，而認其於
      警詢中之陳述無證據能力云云。然關於被告主張遭刑求部
      分，證人即當日查獲被告之員警甲○○、丙○○，於本院
      隔離訊問中均一致否認有刑求情事；且被告於移送地檢署
      當日，經內勤檢察官依被告所指之身體部位勘驗結果，並
      無外傷等情，有當日偵訊筆錄及照片3 張為證，顯無事實
      證明被告遭員警刑求。再經本院勘驗警詢錄音，其中被告
      雖稱有遭人打，但稱非詢問之員警毆打，故其在警詢中稱
      有遭人毆打，顯與其警詢之回答內容無關。於警詢完畢，
      詢問員警朗讀訊畢時間後，被告復突稱：「我沒講假話，
      你就打我」。然勘驗整個錄音過程，並未有錄音中斷及有
      毆打被告之聲音，故被告突口出此語，顯與事實不符。另
      本案被告之警詢係由員警丙○○詢問，甲○○紀錄之事實
      ，業經其2 人證述在卷，依問、錄分離原則，在警詢錄音
      中未出現甲○○之聲音，僅有詢問者丙○○，係屬當然之
      事，故上訴人執以非2 人同時詢問云云，顯與刑事訴訟法
      第43條之1 第1 項之規定不符，自不足採。另經本院勘驗
      該警詢錄音光碟，其播放警詢之對話內容，除員警詢上訴
      人扣案機車是否為其所竊取時，錄音播放上訴人回答：「
      不算偷」，與警詢筆錄記載「是我竊取無誤。」明顯不符
      外，其餘部分，係製作筆錄前，預先將被告之年籍、資料
      及須告知權利之事項繕打為警詢之內容；及至詢問問題時
      ，就被告所涉犯嫌，與被告討論確定，再加整理被告回答
      之事項作為回答，並予簡略記載內容於筆錄上而未完全依
      被告之回答逐字不漏記載之事實，有本院勘驗筆錄在卷可
      稽，顯無違被告供述之真實性，僅係較精簡而已。雖筆錄
      中就被告回答部分有「我就臨時起了歹念，.. 後 騎走了
      。」之部分僅聞員警之獨白，但此部分經錄音播放係因員
      警詢問被告：「當時2 支鑰匙插在那邊 (指機車上)？」
      ，被告旋即供稱：「我看到沒人，就騎過來 (指查獲地)
      。」後，員警所接下之問語，惟被告並未當場以言詞否認
      ，員警即將之記載為被告回答，難認有違被告當時之真意
      。是本案之警詢筆錄，應僅有被告供稱上揭「是我竊取無
      誤。」一語有瑕疵，與其於警詢中之供述不符應認無證據
      能力外，其餘部分之警詢筆錄，應認有證據能力。
二、實體部分：
(一)訊據上訴人即被告乙○矢口否認有何於原審判決所認之時、
    地竊取KGC- 132號重型機車之犯行，辯稱：當時去市場買菜
    ，走累了，就靠在該機車旁休息。熟料，員警即過來稱伊偷
    該部機車等語。經查，KGC-132 號重型機車係為丁○○所有
    ，且於95年3 月12日上午約10時許發現在桃園縣八德市○○
    街50巷口遭竊，並於同日上午11時許向警察機關報案之事實
    ，業據告訴人丁○○於警詢中證述無訛，並有車輛車牌失竊
    作業- 查獲車輛認可資料、贓物領據各1 份在卷可參，足認
    告訴人該車確係遭人所竊。次查，上訴人於警詢中確曾就偷
    車之目的供稱：「..... 騎過來買藥擦腳。」一語 (警詢筆
    錄簡化記錄為「供代步用」)， 有前揭本院勘驗警詢錄音光
    碟筆錄附卷可考，故上訴人辯稱係靠在機車旁休息，即非無
    疑。證人即查獲員警甲○○於本院審理時結證稱：當時發現
    被告 (即上訴人)騎 乘該機車，因車輛比較老舊，且覺得被
    告騎乘該機車行跡可疑，經將車牌號碼輸入小型電腦查詢後
    發現為贓車，就把被告攔停等語 (見本院95年10月19日審理
    筆錄第4 頁、第6 頁)。 另證人丙○○到庭證稱：伊與甲○○各騎1 輛機車執行巡邏勤務，在桃園縣八德市○○○○○
    路口看到被告騎乘機車，甲○○即拿電腦輸入車號，發現是
    贓車，甲○○即叫伊，2 人即騎車追被告，係在廣福路20巷
    18號前追到被告等語 (見95年10月19日審理筆錄第8 頁) 。
    證人甲○○、丙○○2 人係經本院隔離訊問，均為見上訴人
    即被告時係騎乘機車之相同證述，與上訴人於警詢中之供述
    相符，足徵上訴人為警查獲時確實騎乘該機車，故上訴人事
    後辯稱沒有騎乘該機車一節，顯屬不實。況證人丙○○於同
    日審理時尚證稱：在現場查獲被告時，有向被告說明該車係
    為贓車，並詢問該車怎麼來的，被告即稱沒錯，係偷來的等
    語(見 同日審理筆錄第8 頁)， 益顯被告確實有行竊之舉而
    偷得該本案機車。再參以上訴人於內勤檢察官偵訊中亦供稱
    ：因一時貪念而偷車等語，其自白亦與上開證人證述之事實
    相符。上訴人若真未偷得該車，何以在偵查中就有關刑求之
    部分鉅細靡遺逐一指控，但就其未曾竊車如此重大之事實，
    不僅不提出答辯，尚坦認係出於貪念始下手竊車？經本院於
    審理時質疑此部分時，上訴人竟以：忘記了，沒想這麼多云
    云而一語帶過。故上訴人前揭所辯，均顯係事後卸責之詞不
    足採信。
(二)另查，告訴人丁○○於警詢中已證述係於95年3 月12日上午
    約10時許，在桃園縣八德市○○街50巷口處發現機車遭竊，
    扣案之機車鑰匙非其所有。惟上訴人於警詢中供承係在同年
    月18日上午約9 時許，在桃園縣桃園市○○路985 號前所竊
    ，二者所稱之時間、地點均不相符，相差達6 日，故上訴人
    是否確係在告訴人所述之時間、地點行竊機車已不無可疑。
    參以行竊機車者，確常有竊取機車以供代步，復於代步完畢
    後連同行竊所使用之鑰匙一併與機車同置他處後，又遭人所
    竊之情形；另參以本案被害人機車失竊與查獲日期又相隔6
    日等情，無從認定上訴人即為告訴人所稱失竊地點行竊機車
    之人，而應認上訴人於警詢中供承係於95年3 月18日上午約
    9 時許，在桃園縣桃園市○○路98 5號前見該機車上電門內
    仍插有鑰匙而起意行竊為可採。此外，尚有扣案之鑰匙2 支
    、桃園縣政府警察局車輛尋獲電腦輸入單1 張在卷可憑，被
    告犯行，洵堪認定，應依法論科。
三、查上訴人即被告行為後，於94年2 月2 日修正公布之刑法部
    分條文，業於95年7 月1 日施行。而行為後法律有變更者，
    適用行為時之法律，但行為後之法律有利於行為人者，適用
    最有利於行為人之法律，修正後刑法第2 條第1 項定有明文
    ，此條規定乃與刑法第1 條罪刑法定主義契合，而貫徹法律
    禁止溯及既往原則，係規範行為後法律變更所生新舊法律比
    較適用之準據法，是刑法第2 條本身雖經修正，但刑法第2
    條既屬適用法律之準據法，本身尚無比較新舊法之問題，應
    一律適用裁判時之現行刑法第2 條規定以決定適用之刑罰法
    律，先予辨明。又以本次刑法修正之比較新舊法，應就罪刑
    有關之共犯、未遂犯、想像競合犯、牽連犯、連續犯、結合
    犯，以及累犯加重、自首減輕暨其他法定加減原因（如身分
    加減）與加減例等一切情形，綜其全部罪刑之結果而為比較
    ，有最高法院95年度第8 次刑庭會議決議可資參照。與本案
    相關之修正如下：
    1.罰金刑之計算單位及處罰部分：刑法第33條第5 款業於94
      年2 月2 日修正公布，並自95年7 月1 日起施行；修正前
      刑法第33條第5 款規定「罰金：1 元以上。」修正後刑法
      第33條第5 款規定「罰金：新臺幣1,000 元以上，以百元
      計算之」；另95年6 月14日修正公布刑法施行法第1 條之
      1 ：「中華民國94年1 月7 日刑法修正施行後，刑法分則
      編所定罰金之貨幣單位為新臺幣。94年1 月7 日刑法修正
      時，刑法分則編未修正之條文定有罰金者，自94年1 月7
      日刑法修正施行後，就其所定數額提高為30倍。但72年6
      月26日至94年1 月7 日新增或修正之條文，就其所定數額
      提高為3 倍」，現行刑法中，有關於罰金刑之計算單位及
      處罰之規定已有修正，自屬法律變更。
    2.易科罰金之折算標準部分：刑法第41條第1 項業於94年1
      月7 日修正公布，並於95年7 月1 日施行，修正前刑法第
      41條第1 項前段規定：「犯最重本刑為5 年以下有期徒刑
      以下之刑之罪，而受6 個月以下有期徒刑或拘役之宣告，
      因身體、教育、職業、家庭之關係或其他正當事由，執行
      顯有困難者，得以1 元以上3 元以下折算一日，易科罰金
      。」又被告行為時之易科罰金折算標準，修正前罰金罰鍰
      提高標準條例第2 條前段（現已刪除）規定，就其原定數
      額提高為100 倍折算1 日，則本件被告行為時之易科罰金
      折算標準，應以銀元300 元折算1 日，經折算為新臺幣後
      ，應以新臺幣900 元折算為1 日；修正後刑法第41條第1
      項前段則規定：「犯最重本刑為5 年以下有期徒刑以下之
      刑之罪，而受6 個月以下有期徒刑或拘役之宣告者，得以
      新臺幣1,000 元、2,000 元或3,000 元折算1 日，易科罰
      金。」此項修正屬科刑規範事項之變更，其折算標準為裁
      判時所應諭知，亦屬法律變更。
    3.另修正前刑法第33條第4 款規定，拘役為1 日以上，二月
      未滿。但遇有加重時，得加至四個月。而修正後刑法第33
      條第4 款規定，拘役為1 日以上，60日未滿。但遇有加重
      時，得加至120日，亦屬法律有變更。
    4.經綜合比較前述新、舊法結果，修正後規定並未較有利於
      行為人，則應依修正後刑法第2 條第1 項前段規定，適用
      行為時（即修正前）之法律。
四、核上訴人即被告所為，係犯行為時刑法第320 條第1 項之竊
    盜罪。原審以被告罪證明確予以論罪科刑固非無見。惟本案
    被告之犯罪時間、地點為95年3 月18日上午9 時許在桃園縣
    桃園市○○路985 號前，原審誤為95年3 月12日上午某時在
    同縣八德市○○街50巷巷口處，及誤扣案之鑰匙為告訴人丁○○所有均有未洽。被告徒以未行竊機車為由而提起上訴，
    雖無理由，然原判決既有上開可議之處，自應予撤銷改判。
    爰審酌上訴人於本院審理時雖否認犯行，惟上訴人無任何前
    科紀錄之事實，有臺灣高等法院被告前案紀錄表附卷可稽，
    且於警詢中已自承騎乘該車，復於檢察官偵訊中坦承犯行，
    顯見其良知尚未全泯。又本案機車尋獲，造成損害非鉅，並
    斟酌被告之智識、犯罪手段等一切情狀，量處如主文所示之
    刑，並諭知易科罰金。至扣案之鑰匙2 支，既非被告所有，
    且非違禁物，爰不另諭知沒收，併此敘明。
據上論斷，應依刑事訴訟法第455 條之1 第3 項、第369 條第1
項前段、373 條、第299 條第1 項前段，修正後刑法第2 條第1
項前段，行為時刑法第320 條第1 項，修正前刑法第41條第1 項
前段，罰金罰鍰提高標準條例第1 條前段、修正前罰金罰緩提高
標準條例第2 條，判決如主文。
本案經檢察官丁俊成到庭執行職務。
中    華    民    國    95    年    11    月     2    日
                    刑事第六庭審判長法  官  林  孟  宜
                                    法  官  林  哲  賢
                                    法  官  崔  秉  君
以上正本證明與原本無異。
不得上訴。
                                    書記官  劉  霜  潔
中    華    民    國    95    年    11    月     2    日
附錄
中華民國刑法第320條第1項
（普通竊盜罪、竊佔罪）
意圖為自己或第三人不法之所有，而竊取他人之動產者，為竊盜
罪，處 5 年以下有期徒刑、拘役或 5 百元以下罰金。
意圖為自己或第三人不法之利益，而竊佔他人之不動產者，依前
項之規定處斷。
前二項之未遂犯罰之。


司法院資訊處製作；財團法人民間司法改革基金會備份。
